臺灣桃園地方法院民事簡易判決
110年度桃簡字第1872號
原      告  盧貴程  
訴訟代理人  黃健誠律師
被      告  黃婉茹  

上列當事人間請求給付報酬事件，本院於民國111年8月8日言詞
辯論終結，判決如下：
　　主    文
被告應給付原告新臺幣陸萬肆仟參佰捌拾肆元，及自民國一一Ｏ
年十一月十六日起至清償日止，按年息百分之五計算之利息。
原告其餘之訴駁回。
訴訟費用由被告負擔百分之二十五，餘由原告負擔。
本判決第一項得假執行，但被告如以新臺幣陸萬肆仟參佰捌拾肆
元為原告預供擔保，則得免為假執行。
原告其餘假執行之聲請駁回。
    事實及理由
一、原告主張：被告於民國110年4月間與原告訂定勞務契約，委
    請原告提供投資理財課程1堂之教學，並約定該堂課程學費
    為新臺幣（下同）28萬元，採分期給付，自110年4月11日及
    次(5)月起之每月5日，按月繳納5,000元，至全部清償完畢
    為止（下稱系爭契約）。其後，原告已於110年4月20日以面
    授方式將上開投資理財課程1堂教授予被告，而履行系爭契
    約之勞務給付，然被告卻僅於110年4月11日、5月5日、6月5
    日各給付5,000元，另於同年7月5日給付5,988元（含上開課
    程分期費用5,000元、群組訂閱費988元）即未再給付任何費
    用，因而依委任之法律關係提起本件訴訟，請求給付剩餘報
    酬。並聲明：1.被告應給付原告26萬元，及自起訴狀繕本送
    達翌日起至清償日止，按年息5%計算之利息。2.願供擔保，
    請求准予宣告假執行。
二、被告則以：被告雖與原告訂定系爭契約，約定以28萬元為對
    價，由原告提供期貨操作之相關教學，然原告並未持有期貨
    分析師執照，其擅自經營期貨顧問事業，已違反期貨交易法
    第82條、第112條第5項第5款之規定，契約應非合法。且系
    爭契約約定之勞務應係包括分期繳費之56個月期間內，上課
    內容、期數不等之實體或線上課程，與資訊之提供、討論，
    並非僅止於1堂課之教學，被告於課程期間尚未結束之110年
    7月29日，即以退出教學群組之方式表示終止系爭契約之意
    ，自此未再接受原告任何教學，自毋庸給付後續課程之費用
    。並聲明：1.原告之訴駁回。2.如受不利判決，願供擔保，
    請求准予宣告免為假執行。
三、本院之判斷：
(一)本件兩造於110年4月間訂定系爭契約，約定由原告為被告提
    供「投資理財課程」之教學服務，被告則應給付報酬28萬元
    ，其給付方式係自110年4月11日及次(5)月起之每月5日，以
    每月5,000元之方式分期給付。嗣被告已於110年4月11日、5
    月5日、6月5日各給付5,000元，另於同年7月5日給付上開課
    程費用5,000元與額外之群組訂閱費988元，其後於同年7月2
    9日退出原告開設之課程群組，亦未再給付後續費用等情，
    為兩造於歷次書狀與言詞辯論時陳述一致，此部分之事實先
    可認定。
(二)其次，關於系爭契約所定「投資理財課程」之具體內容，兩
    造並未簽立書面契約以明示之，故原告就系爭契約應為之給
    付，究係僅及於其所謂之1堂課程，或尚包括被告所述其他
    實體或線上課程，與資訊之提供、討論，即僅能依兩造間締
    約與履行過程之其他資料認定之。而觀諸兩造間於Facebook
     Messenger通訊軟體之對話紀錄，可見被告於詢問原告課程
    相關事宜時，先向其傳送「想訂閱您，或是跟您一起操作賺
    錢，可以一起帶上我嗎？」之問題（見本院卷第8頁），由
    此詢問方式，應可見被告最初即係表示希望由原告帶領操作
    期貨投資之意思，而非僅止於單純聽取原告講授之課程。又
    依原告所回覆之課程介紹，其中雖有「理論課程：一對一教
    學一日」之文字，但其他部分亦載有「波段課程，每年度定
    價不同，可以確定的是，一定是調漲」之內容，足認其課程
    內容除理論課程一堂外，應尚包括期貨市場波段操作技巧之
    課程教學。再參酌原告於同一則訊息中所提及「因為：1.要
    過濾問問哥問問姐。2.因應其他學生要求要有先來後到的權
    益區分。3.一對一太勞累，自己操作還輕鬆點等因素，所以
    每年開放人數不多」之說明（見本院卷第12、13頁），亦可
    推論原告提供之給付內容除理論課程之講授外，應尚包括提
    供詢答、一對一之期貨市場操作指導等內容，始會有先、後
    參與者優先順序之考量；否則，原告所提供之給付若僅為單
    一堂之課程教學，於講授完畢後契約即為完結，實難想像先
    後參與者間會有何先來後到之權益問題可言。另觀諸兩造間
    LINE通訊軟體對話紀錄，更可見兩造相約授受實體課程後，
    原告仍有多次傳送「你這個三萬三多虧的損失太重了，兩口
    小台為基礎母單的話，15萬比較保險」、「如果盤勢是有疑
    慮的，那麼就會降為（被告回覆：降為一口）沒錯唷」、「
    早上進場？為何你夜盤不補上呢？周五晚上。因為一點半忙
    碌，夜盤開盤就是你離十字路口補救最近的時間喔」、「我
    要你知道幾件事……所以用放大部位就能馬上賺回虧損，這是
    很韭菜的想法」、「虧損原因很重要，例如……」等關於操作
    心態與操作技巧之指導（見本院卷第25、27至31頁）。是將
    上開締約過程之詢問、介紹內容，與履約期間之指導情形相
    互勾稽，堪認原告就系爭契約所提供之勞務內容，除1堂理
    論課程之講授外，應尚包括契約存續期間繼續性之投資操作
    顧問與指導。原告片面截取「理論課程：一對一教學一日」
    之隻言片語，主張其應為之給付僅止於1堂課程之講授，顯
    與尚開契約資料不符，並非可採。
(三)又按法律行為，違反強制或禁止之規定者，無效。但其規定
    並不以之為無效者，不在此限，民法第71條定有明文。惟所
    謂禁止規定尚可區分為取締規定及效力規定，前者之目的係
    賦予主管機關管制之權限，而得對違反規定之行為取締、處
    罰，但縱有違反，法律行為仍非當然無效；後者則係否定行
    為之私法效力，而為民法第71條前段所指之狹義禁止規定，
    如有違反者，法律行為即為無效。至於何者為取締規定，何
    者為效力規定，應綜合法規之意旨，權衡相衝突之利益，包
    括法益之種類、交易安全、其所禁止者究係針對雙方當事人
    或僅一方當事人等因素加以認定（最高法院66年台上字第17
    26號、68年台上字第879號判例見解可資參照）。期貨交易
    法第82條第1項、第112條第5款所規定，經營期貨信託事業
    、期貨經理事業、期貨顧問事業或其他期貨服務事業，須經
    主管機關之許可並發給許可證照，始得營業；未經許可，擅
    自經營期貨信託事業、期貨經理事業、期貨顧問事業或其他
    期貨服務事業者，處7年以下有期徒刑，得併科300萬元以下
    罰金，既係對於違反者課以制裁，以遂行對於期貨事業之管
    制目的，而非在於否認該行為之法律效果，即與效力規定之
    目的有別；再參酌期貨交易法第1條明定其立法目的係為健
    全發展期貨市場，維護期貨交易秩序，足徵該法係以維護交
    易市場為主旨，尚無介入私法上權利義務關係之意，可認前
    開規定係屬取締規定，而非效力規定。從而，縱使原告未持
    有期貨分析師執照而收費提供期貨顧問服務，系爭契約仍不
    因此無效。被告以系爭契約無效而辯稱其無庸給付報酬，並
    非有理。
(四)再按關於勞務給付之契約，不屬於法律所定其他契約之種類
    者，適用關於委任之規定；當事人之任何一方，得隨時終止
    委任契約，民法第529條、第549條第1項定有明文。系爭契
    約既係約定由原告提供期貨操作課程教學之勞務，被告則給
    付報酬之契約，且並未符合民法各種之債所定其他契約類型
    ，即應有上開規定之適用。是被告既於110年7月29日退出原
    告所開設期貨操作課程群組，而終止系爭契約，自此未再接
    受原告之指導、討論，原告就其尚未給付勞務部分，自無從
    請求剩餘之報酬。
(五)然而，關於系爭契約之存續期間，被告雖辯稱依其認知，其
    分期繳款之56個月期間，均為課程期間等語，但依上開對話
    紀錄中之介紹訊息所示（見本院卷第12頁），系爭契約報酬
    之分期給付方式，本係由參與課程者自行決定；如依此解釋
    ，每月繳納較低金額、分較多期繳納者，反而較每月繳納較
    高金額、分較少期繳納者，得以享有更長之指導、討論期間
    ，顯非事理之平；是系爭契約之期間，應參酌上開訊息內容
    所示，學費係以年度定價一節，認定以一年為期，始為合理
    。是被告自110年4月11日參與系爭契約之課程起，迄於同年
    7月29日終止系爭契約為止，經過期間共為110日，依此比例
    計算，所應給付之報酬金額即應為84,384元（計算式：280,
    000*110/365＝84,384，元以下四捨五入），扣除前已繳納之
    20,000元後，原告尚得請求之金額應為64,384元。逾此範圍
    之請求則無理由，應予駁回。
(六)又給付無確定期限者，債務人於債權人得請求給付時，經其
    催告而未為給付，自受催告時起，負遲延責任。其經債權人
    起訴而送達訴狀，或依督促程序送達支付命令，或為其他相
    類之行為者，與催告有同一之效力。遲延之債務，以支付金
    錢為標的者，債權人得請求依法定利率計算之遲延利息。其
    利率未經約定，亦無法律可據者，週年利率為5%，為民法第
    229條第2項、第233條第1項前段、第203條分別明定。本件
    兩造就上開報酬原雖定有分期給付約定之約定，但該約定應
    已隨系爭契約之終止一併解消，故原告對被告之報酬請求權
    應仍屬未定給付期限之金錢債權，故其就上開64,384元，請
    求被告給付自起訴狀繕本送達翌日即110年11月16日（見桃
    簡卷第55頁）起至清償日止，按年息5%計算之利息，即屬有
    據。
四、綜上所述，原告基於委任之法律關係，請求被告給付如主文
    第1項所示，為有理由，應予准許；逾此範圍之請求則無理
    由，應予駁回。
五、本判決第1項係適用簡易訴訟程序所為被告敗訴之判決，依
    民事訴訟法第389條第1項第3款規定，應依職權宣告假執行
    ；並依同法第436條第2項、第392條第2項規定，宣告被告如
    為原告預供擔保，則得免為假執行。至於原告其餘假執行之
    聲請，則因訴之駁回而失其依附，應併予駁回。
六、本件結論已臻明確，原告其餘攻擊防禦方法及所提證據，經
    審酌均不至影響判決結果，故不逐一論述。
七、訴訟費用負擔之依據：民事訴訟法第79條。　　
中　　華　　民　　國　　111 　年　　8 　　月　　19　　日
                  桃園簡易庭  法  官  陳逸倫
以上為正本係照原本作成。
如不服本判決，應於送達後20日內，向本院提出上訴狀並表明上
訴理由，如於本判決宣示後送達前提起上訴者，應於判決送達後
20日內補提上訴理由書（須附繕本）。
如委任律師提起上訴者，應一併繳納上訴審裁判費。   
中　　華　　民　　國　　111 　年　　8 　　月　　19　　日
                              書記官  潘昱臻